最高法院刑事判決　　　　　　　　　　　　　　　九十三年度台上字第四八八六號
　　上　訴　人　台灣高等法院台中分院檢察署檢察官
　　被　　　告　甲○○
右上訴人因被告違反毒品危害防制條例案件，不服台灣高等法院台中分院中華民國九
十年十月二十五日第二審判決（九十年度上訴字第一三四七號，起訴案號：台灣台中
地方法院檢察署八十九年度偵字第一九八二０號），提起上訴，本院判決如左：
    主　文
原判決撤銷，發回台灣高等法院台中分院。
　　理　由
本件原判決認定被告甲○○於民國八十九年十二月七日之前三、四日，在台中市○○
路四八０號七樓，明知綽號「老二」者所持有之第一級毒品海洛因淨重一百三十一‧
三二公克、第二級毒品安非他命淨重一百零四‧一六公克，係屬毒品，竟同時受寄持
有。嗣於同月七日在上址為警查獲，並扣得上開海洛因、安非他命，及研磨機二台、
壓磨機一台、塑膠封口機一台、分裝塑膠袋二包等情。因而撤銷第一審判決，依想像
競合犯，從一重改判論處被告持有第一級毒品罪刑，固非無見。
惟查：(一)審理事實之法院對於卷內與被告犯罪是否成立有關，且依法應予調查之證據
，如未詳加調查，或雖已調查，仍未調查明白，則尚難遽為被告有利或不利之認定。
又毒品危害防制條例第四條第一項、第二項之販賣第一級毒品、第二級毒品罪，並不
以販入後復行賣出為必要，祇要以營利為目的，而有販入或賣出二者其一之行為，即
足構成。本件原判決以無查獲上訴人販賣第一級毒品、第二級毒品之對象、時間、數
量、價額、次數，作為上訴人並無被訴販賣第一級毒品、第二級毒品犯行，而僅係受
綽號「老二」者之託，寄放持有系爭毒品之依據。然上訴人於警詢時供陳：扣案之海
洛因、安非他命為伊所有，係向綽號「老二」者購買。購買之情形，為綽號「老二」
者至伊租住處找伊，並攜帶毒品給伊，伊並未付全部價錢給渠。伊將販賣毒品之錢，
按照成本價新台幣二十萬元還給綽號「老二」者，超過部分歸伊所有；並於偵查中供
述：伊警詢時承認販賣海洛因及安非他命，警詢筆錄有看過並蓋手印，未被刑求各等
情（見偵查卷第八、九、四一頁）。復據證人即承辦警員陳治民證稱：上訴人之警詢
筆錄為伊負責製作，當時均依照上訴人之陳述據實記載（見偵查卷第四一頁）。又扣
案之海洛因、安非他命分別淨重達一百三十一‧三二公克，及一百零四‧一六公克，
其數量甚鉅，有法務部調查局鑑定通知書及內政部警政署刑事警察局鑑驗通知書附卷
可稽（見偵查卷第五八、六六頁）。則上訴人是否係意圖營利，而販入前開海洛因、
安非他命﹖該綽號「老二」者之確實身分年籍、與上訴人之關係各為何？上訴人於偵
審中翻異前供，改稱單純受綽號「老二」者之託，寄放持有系爭毒品是否為事後避重
就輕之詞？不無疑義。其與論斷上訴人是否成立販賣第一級毒品、第二級毒品罪攸關
，自須深入研求，並詳述理由。乃原審未就之詳予調查究明，即為前開認定，難謂無
調查未盡及理由不備之違誤。(二)本件於上訴人租住處被警查扣之研磨機二台、壓磨機
一台、塑膠封口機一台及分裝塑膠袋二包，據上訴人於警詢時供承為其所有，供其販
賣毒品所用之物（見偵查卷第八、九頁）。復據證人洪仕正證稱：上開查扣之物品係
上訴人所有（見偵查卷第十一、十二頁）。則扣案之研磨機二台、壓磨機一台、塑膠
封口機一台及分裝塑膠袋二包是否為上訴人所有？倘若為上訴人所有，其擁有各該物
品之用途為何？是否為供販賣毒品所用之物？尚非無疑。乃原審就上訴人及證人洪仕
正前揭供述恝置不論，即謂上開扣案之物品非屬上訴人所有，已嫌速斷；且未就上訴
人租住處放置各該物品之用意，詳加調查釐清，亦有調查未盡之違誤。以上或為上訴
意旨所指摘，或為本院得依職權調查之事項，應認原判決有撤銷發回更審之原因。
據上論結，應依刑事訴訟法第三百九十七條、第四百零一條，判決如主文。
中　　　華　　　民　　　國　　九十三　　年　　　九　　　月　　 十六 　　日
                              最高法院刑事第六庭
                                  審判長法官  吳　雄　銘
                                        法官  池　啟　明
                                        法官  石　木　欽
                                        法官  郭　毓　洲
                                        法官  吳　三　龍
      右正本證明與原本無異
                                              書  記  官
中　　　華　　　民　　　國　　九十三　　年　　　九　　　月　　二十一　　日
                                                                        Ｌ
